最高法院刑事判決
111年度台上字第5087號
上  訴  人  林朝輝                     





上列上訴人因違反毒品危害防制條例案件，不服臺灣高等法院臺
中分院中華民國111年7月14日第二審判決（111年度上訴字第763
號，起訴案號：臺灣臺中地方檢察署110年度偵字第14913、1960
1號），提起上訴，本院判決如下：
    主  文
上訴駁回。
    理  由
一、按刑事訴訟法第377條規定，上訴於第三審法院，非以判決
    違背法令為理由，不得為之。是提起第三審上訴，應以原判
    決違背法令為理由，係屬法定要件。如果上訴理由書狀並未
    依據卷內訴訟資料，具體指摘原判決不適用何種法則或如何
    適用不當，或所指摘原判決違法情事，顯與法律規定得為第
    三審上訴理由之違法情形，不相適合時，均應認其上訴為違
    背法律上之程式，予以駁回。本件經原審審理結果，認上訴
    人林朝輝有原判決犯罪事實欄所載犯行，乃撤銷第一審關於
    上訴人部分不當之科刑判決，改判仍論處上訴人共同犯（修
    正前）販賣第一級毒品罪刑及相關沒收追徵，已詳敘其調查
    、取捨證據之結果及憑以認定犯罪事實之得心證理由。從形
    式上觀察，並無足以影響判決結果之違法情形存在。
二、本件上訴意旨略稱：
  ㈠刑法第59條之酌減其刑，係以被告之犯罪情狀情堪憫恕，在
    客觀上足以引起一般同情，認為即予宣告法定最低度刑期猶
    嫌過重，而酌量減輕其刑，此與毒品危害防制條例第17條第
    1項、第2項減刑規定之規範目的有別，適用範圍亦不相同，
    於同時充足各該減刑規定要件，自應予以遞減。原判決以上
    訴人經依毒品危害防制條例第17條第1項、第2項規定減輕其
    刑後，已無犯罪情狀顯可憫恕，認科以最低刑度猶嫌過重之
    情，不依刑法第59條酌減其刑，有不適用法則之違誤。
  ㈡上訴人犯販賣第一級毒品罪，次數1次，對象1人，交易數量1
    /8錢（約0.47公克），金額新臺幣（下同）5000元（應為47
    00元之誤），價少量微，獲利有限，僅係偶一從事小額零星
    交易，並非販賣毒品之大盤、中盤商，犯後已坦承犯行，供
    出毒品來源及共犯；又家有年事已高之母親及幼女，均無謀
    生能力，需撫養照顧；而共犯夏明宏（經原審判刑確定）、
    彭皓（經第一審判刑確定）本案獲利均多於上訴人，第一審
    及原審對犯罪程度較重之共同被告，認其等犯罪情狀堪值憫
    恕，情輕法重，均依刑法第59條規定酌減其刑，難認原判決
    之量刑裁量權行使符合公平、比例及罪刑相當原則，上訴人
    之犯罪情狀確實可資憫恕，應依上開規定減刑，請撤銷原判
    決，發回重審等語。
三、刑法第59條之酌量減輕其刑，必須犯罪另有特殊之原因與環
    境，在客觀上足以引起一般同情，認為即使予以宣告法定最
    低度刑期尤嫌過重者，始有其適用。此所謂法定最低度刑，
    固包括法定最低本刑；惟遇有其他法定減輕之事由者，則應
    係指適用其他法定減輕事由減輕後之最低度刑而言。倘被告
    別有其他法定減輕事由者，應先適用法定減輕事由減輕其刑
    後，猶認其犯罪之情狀顯可憫恕，即使科以該減輕後之最低
    度刑仍嫌過重者，始得適用刑法第59條規定酌量減輕其刑。
    此項犯罪情狀是否顯可憫恕而酌量減輕其刑之認定，與刑之
    量定，同屬事實審法院得依職權自由裁量之事項，若其裁量
    權之行使未有濫用之情形，非許當事人逕憑己意，指稱法院
    不予酌減，即有判決不適用法則之違法。原判決就上訴人及
    其原審辯護人於原審主張應適用刑法第59條規定酌減其刑，
    如何之不足採，已於理由內說明：上訴人犯販賣第一級毒品
    犯行經依累犯、偵審自白及供出毒品來源規定先加（死刑、
    無期徒刑部分除外）後遞減輕其刑，最輕處斷刑為有期徒刑
    5年以上，衡以上訴人於本案中係主要與購毒者聯繫並調度
    毒品之角色，販賣海洛因之數量非微，且依上訴人與購毒者
    黃清揚之通訊監察譯文記載內容，上訴人與黃清揚於通話中
    未曾提及交易之毒品種類或暗號，上訴人即知黃清揚係欲購
    買海洛因，顯見上訴人應非第一次交易海洛因，因認上訴人
    本案犯行已無量處最低度刑後猶嫌過重之情，與刑法第59條
    規定不合，自無該減刑規定適用（見原判決第8、9頁），核
    屬原審裁量職權之行使，既無濫用裁量，亦無理由不備之情
    形，自不容任意指為違法。上訴意旨㈠㈡以上訴人自身家庭因
    素及情節不同之共犯夏明宏、彭皓處遇，指摘原判決未依刑
    法第59條規定酌減其刑有不適用法則之違法，係就原判決理
    由已明白說明之事項及屬原審量刑職權之合法行使，徒憑己
    見任為指摘，並非適法之第三審上訴理由。
四、綜合前旨及其他上訴意旨仍置原判決所為說明於不顧，而對
    於原判決前述職權行使，徒以自己之說詞，任意指為違法，
    要與法律規定得為第三審上訴理由之違法情形不相適合。本
    件上訴人之上訴違背法律上程式，應予駁回。
據上論結，應依刑事訴訟法第395條前段，判決如主文。
中　　華　　民　　國　　111 　年　　11　　月　　17　　日
                  刑事第二庭審判長法　官  林勤純
                                  法　官  王梅英
                                  法　官  蔡新毅
                                  法　官  吳秋宏
                                  法　官  黃斯偉
本件正本證明與原本無異
                                  書記官  王麗智
中　　華　　民　　國　　111 　年　　11　　月　　22　　日